【裁判字號】    99,抗,155
【裁判日期】    990201
【裁判案由】    假處分
【裁判全文】
臺灣高等法院民事裁定                   99年度抗字第155號
    抗  告  人  乙○○
    相  對  人  甲○○
上列當事人間假處分事件，抗告人對於中華民國98年12月24日台
灣板橋地方法院98年度全字第3541號裁定，提起抗告，本院裁定
如下：
    主  文
原裁定廢棄。
抗告人提供擔保金新臺幣壹拾萬元後，相對人不得就台北縣板橋
市○○段642地號土地，面積15平方公尺權利範圍120分之3，為
讓與、設定抵押、及其他一切處分行為。
聲請及抗告訴訟費用由相對人負擔。
    理  由
一、按假處分，非因請求標的之現狀變更，有日後不能強制執行
    ，或甚難執行之虞者，不得為之。又請求及假處分之原因，
    應釋明之。前項釋明如有不足，而債權人陳明願供擔保或法
    院認為適當者，法院得定相當之擔保，命供擔保後為假處分
    ，民事訴訟法第532條第2項、第533條準用同法第526條第1
    項、第2項定有明文。是債權人就請求及假處分之原因，即
    因請求標的之現狀變更，有日後不能強制執行，或甚難執行
    之情事，應提出可使法院信其主張為真之證據釋明之，必待
    釋明有所不足，而債權人陳明願供擔保以補釋明不足，始得
    准為假處分。
二、抗告人於原法院聲請意旨略以：相對人於98年10月25日，就
    臺北縣板橋市○○段642地號，面積15平方公尺，權利範圍
    120分之3（下稱系爭土地）與相對人簽署土地買賣契約書，
    因面積甚小僅0.11坪，並無法單獨興建或使用，故雙方言明
    以公告現值的1.5倍出售，相對人並一次收受抗告人所支付
    的所有土地價款新臺幣(下同)55,632元，且於契約書第3條
    價款議定中具名簽署業已收訖，並同時依該約交付抗告人系
    爭土地權狀影本、印鑑證明正本及身分證明影本。惟事後相
    對人因欲賣更好價錢，而未能依合約第5條產權移轉約定「
    賣方應於買方付款後的三日內同時將權狀正本及移轉登記所
    須之文件書類用印交予受託地政士專責辦理。」拒絕履行所
    有權移轉買賣和登記的義務。雖經抗告人多次通知，仍置之
    不理，至今已超過當初契約規定的最後點交日98年11月15日
    月餘，相對人至今仍未履行買賣移轉義務，也未返還價款或
    給付任何違約金，抗告人惟恐相對人將系爭標的所有權移轉
    設定抵押或為其他處分行為，致請求標的現狀變更，日後有
    不能強制執行或甚難執行之虞。爰聲請相對人不得就台北縣
    板橋市○○段642地號土地，面積15平方公尺權利範圍120分
    之3為讓與、設定抵押及其他一切處分行為。
三、原法院則以抗告人聲請假處分，固據提出土地買賣契約書、
    土地持分買賣價款表、土地所有權狀、印鑑證明、身分證、
    土地登記謄本等影本為證據，惟此僅能釋明其與相對人間有
    履行買賣契約移轉登記義務之法律關係存在，對於假處分之
    原因即有日後不能強制執行或甚難執行之虞，未提出任何證
    據以釋明確有假處分之必要。是抗告人並未釋明以使原法院
    產生對於相對人假處分大致適當之心證，而此未盡釋明之責
    又無法以擔保金補足之，爰駁回其假處分之聲請。
四、抗告意旨略以相對人未依合約第5條約定「賣方應於買方付
    款後的三日內同時將權狀正本及移轉登記所須之文件書類用
    印交予受託地政士專責辦理。」履行，反而於簽訂契約後四
    日即98年10月29日，在未事先告知抗告人，私下將系爭土地
    設定抵押50萬元，有土地登記簿謄本可按，已嚴重影響抗告
    人主張買賣權利，且風聞相對人有意將該系爭土地另行轉售
    第三人趙蓬軒，其已於98年12月8日購買系爭土地應有部分
    達六分之二，並已完成登記。相對人於完成買賣契約，並收
    受價金，仍置抗告人口頭及書面催告不顧，將使該系爭土地
    有日後不能強制執行或甚難強制執行之虞等語。
五、查，抗告人主張前揭請求之原因事實及假處分原因即請求之
    標的將有變更之虞，日後不能強制執行或甚難執行之虞等情
    ，業據提出土地買賣契約書、土地權狀、印鑑證明、身分證
    、土地登記謄本為釋明（見原法院卷第4、5、7至10頁及本
    院卷抗告狀所附之證一），其就請求及假處分之原因釋明固
    有不足，惟抗告人陳明願供擔保以補釋明不足，揆諸前揭說
    明，抗告人聲請禁止相對人就系爭土地不得讓與、設定抵押
    及其他一切處分行為，應予准許。而抗告人業於原法院提出
    系爭不動產之買賣契約，系爭土地買賣價金為55,632元，若
    加計本案訴訟所需進行期間約為4年4月（依各級法院辦案期
    限實施要點規定，第一、二、三審審判案件之期限分別為1
    年4月、2年、1年，合計審理期限約需4年4月)，再斟酌系爭
    不動產延後處分數年所可能遭受之風險等情，本院認抗告人
    所應供之擔保金以10萬元方為適當。爰命為抗告人對相對人
    提供上開擔保金額。原裁定未及斟酌相對人前開釋明而駁回
    抗告人假處分之聲請，尚有未洽，抗告意旨據以指摘原裁定
    不當，請求廢棄，為有理由，應由本院予以廢棄，自為裁定
    如主文第二項所示。又依強制執行法第132條第1項規定「假
    扣押或假處分之執行，應於假扣押或假處分之裁定送達前為
    之。」，因假處分屬保全程序，為防止債務人利用此機會處
    分其財產，該等裁定之執行，應於裁定送達同時或送達前為
    之，以保障債權人權益。是抗告法院若通知債務人，使其有
    陳述意見之機會，無異使債務人事先知悉債權人對其聲請假
    處分情事，此與上開強制執行法保護債權人之立法意旨有違
    ，故民事訴訟法第528條第2項規定應限於債務人對法院准許
    假處分之裁定為抗告時，始有適用，故本件無庸通知債務人
    陳述意見，併此敘明。
六、據上論結，本件抗告為有理由，爰裁定如主文。
中    華    民    國    99    年    2     月    1     日
                    民事第五庭
                        審判長法  官  李錦美
                              法  官  鍾任賜
                              法  官  黃雯惠
正本係照原本作成。
不得抗告。
中    華    民    國    99    年    2     月    2     日
                              書記官  鐘秀娥

司法院資訊處製作；財團法人民間司法改革基金會備份。
